【裁判字號】    98,交聲,4057
【裁判日期】    981201
【裁判案由】    違反道路交通管理處罰條例聲明異議
【裁判全文】
臺灣臺北地方法院交通事件裁定    98年度交聲字第4057號
原處分機關  臺北市交通事件裁決所
受處分人    甲○○
上列異議人即受處分人因違反道路交通管理處罰條例案件，對於
臺北市交通事件裁決所於民國98年10月8日北市載催字第裁00-00
0000000號之裁決書（原處分案號：北市交汽字第203012965號）
聲明異議，本院裁定如下：
    主  文
原處分撤銷。
甲○○不罰。
    理  由
一、按汽車駕駛人，有道路交通管理處罰條例第35條第1項規定
    之情形者，應接受道路交通安全講習；又汽車駕駛人應接受
    道路交通安全講習者，無正當理由，不依規定接受道路交通
    安全講習者，處新臺幣（下同）1,800元罰鍰。經再通知依
    限參加講習，逾期6個月以上仍不參加者，吊扣其駕駛執照6
    個月，道路交通管理處罰條例第24條第1項第2款、第3項分
    別定有明文。
二、原處分意旨略以：本件異議人即受處分人甲○○，於96年7
    月11日上午5時56分許，駕駛車號2967-DY號重型機車行經臺
    北市○○○路○段67號前，因違反道路交通管理處罰條例第
    35條第1項第1款酒後駕車之規定，依同條例第24條第1項規
    定，應接受道路交通安全講習，該違規案件於96年7月13日
    因異議人繳清罰鍰結案，臺北市政府交通局即原舉發單位遂
    於96年7月19日以雙掛號郵寄講習通知單依法送達至異議人
    駕籍地，惟異議人未依通知於96年8月23日參加講習，原舉
    發單位即依違反道路交通管理處罰條例第24條第3項規定製
    單舉發。嗣異議人於96年12月31日向原處分機關臺北市交通
    事件裁決所提出申訴，經原處分機關查復後仍認異議人有上
    開違規之行為，乃於98年10月8日依道路交通管理處罰條例
    第24條第3項之規定，以異議人有「汽車駕駛人無正當理由
    不依規定接受道路交通安全講習」之行為，裁處罰鍰新臺幣
    （下同）1800元，並應參加道路交通安全講習，異議人於收
    受裁決書後，旋即於同月22日提出本件聲明異議等語。
三、異議人聲明異議意旨略以：伊於上揭時地為警舉發酒後駕車
    ，已分別提出申訴及聲明異議，至97年5月2日始經法院裁定
    駁回，當時尚在聲明異議期間即被要求參加道路交通安全講
    習，且伊當時仍為學生，利用暑假打工償還罰款，無法參加
    該講習，加以該案尚在聲明異議中，怎可進行不可恢復之處
    罰，為此聲明異議請求撤銷原處分等語。
四、按「聲明異議，無停止執行之效力，但依法裁定停止執行者
    ，不在此限」，「聲明異議事件除法院已依職權或依原處罰
    機關或受處分人之聲請，有停止執行之裁定外，原裁決依下
    列規定處理之：一、原裁決罰鍰或追繳欠費者，所收繳之罰
    鍰及欠費暫予登記。二、原裁決吊扣汽車牌照、駕駛執照或
    執業登記證者，仍依規定執行；如執行吊扣期間已屆滿而法
    院尚未裁定確定者，應即發還該汽車牌照、駕駛執照或執業
    登記證。三、原裁決吊銷汽車牌照、駕駛執照或廢止計程車
    駕駛人執業登記者，應暫予保管各該應受吊銷或廢止處分之
    證、照。四、原裁決沒入其車輛、高音量喇叭或噪音器物、
    攤棚攤架者，均應暫予保管。五、原裁決施以講習者，暫不
    予講習」，前項各款，應俟法院裁定確定後，依其裁定執行
    。道路交通案件處理辦法第15條、違反道路交通管理事件統
    一裁罰基準及處理細則第66條分別定有明文。其中「原裁決
    施以講習者，暫不予講習」之部分，因道路交通安全講習係
    著重於教育之功能，與其他處罰形式有別，需考量受講習之
    心理狀態有否經講習獲得改善之可能性，如於受處分人尚有
    爭議且未獲確定之裁定前即予實施，恐難收其成，故有別於
    其他處分之執行而於法院裁定確定後，再依其裁定執行，此
    有交通部公路總局93年1月14日路監字第0920054436號函在
    卷可參。
五、查本件異議人於96年7月11日駕駛車號2967-DY號重型機車，
    因「汽車駕駛人酒精濃度超過規定標準（0.4- 0.55）」之
    交通違規案件，經臺北市政府警察局大安分局舉發，並經臺
    北市交通事件裁決所於96年12月17日以北市裁二字第裁22-A
    EV715337號裁處異議人罰鍰3萬4500元，吊扣駕照12個月，
    並施以道路安全講習，異議人不服，於96年12月27日向本院
    聲明異議，經本院於97年3月31日以97年度交聲字第383號裁
    定駁回異議後，異議人不服，再向臺灣高等法院提起抗告，
    經臺灣高等法院於97年4月29日以97年度交抗字第468號裁定
    駁回抗告，而於97年5月2日始告確定等情，此有卷附上開裁
    決書、交通事件裁定、本院交通事件執行通知單可參，則異
    議人既因前案違規行為聲明異議，揆諸上揭規定意旨，原處
    分機關裁決對異議人施以道路安全講習部分，即應停止執行
    至該異議案件確定之日即97年5月2日止，惟原處分機關未依
    前揭規定辦理，竟命異議人於96年8月23日參加道路安全講
    習與法尚有未合，異議人拒未參加該次道路安全講習，應認
    有正當理由，原處分機關不察，遽對異議人為前開裁決，即
    難認為允當，應認異議人之異議為有理由，自應由本院將原
    處分撤銷，改諭知異議人不罰，以資適法。
六、據上論斷，應依道路交通案件處理辦法第20條前段，裁定如
    主文。
中    華    民    國    98    年    12    月    1     日
                              交通法庭  法  官  楊雅清
以上正本證明與原本無異。
如不服本裁定，應於送達後5日內，向本院提出抗告狀。
                                        書記官  吳俊龍
中    華    民    國    98    年    12    月    1     日

司法院資訊處製作；財團法人民間司法改革基金會備份。
